【裁判字號】    98,台聲,772
【裁判日期】    980730
【裁判案由】    損害賠償強制執行聲明異議
【裁判全文】
最高法院民事裁定              九十八年度台聲字第七七二號
聲  請  人  甲○○
訴訟代理人  楊尚賢律師
上列聲請人因與相對人乙○○等間損害賠償強制執行聲明異議事
件，對於中華民國九十八年四月十六日本院裁定（九十八年度台
抗字第二六五號），聲請再審，本院裁定如下：
    主  文
聲請駁回。
聲請訴訟費用由聲請人負擔。
    理  由
本件聲請人對於本院九十八年度台抗字第二六五號確定裁定（下
稱原確定裁定），主張有民事訴訟法第四百九十六條第一項第一
款規定之情形，對之聲請再審，無非以：本案為強制執行事件，
非刑事訴訟案件應無適用刑事訴訟法之餘地。又本案扣押命令之
第三人為債務人乙○○之第一審刑事庭公法人，依強制執行法第
一百二十二條之二規定，應先發執行命令，依執行名義將刑事保
證金支付轉給與債權人。再依強制執行法第一百十八條第二項、
同法第一百十五條規定、釋字第一八二號解釋，扣押命令未記載
上開規定，有適用法規之錯誤。另原確定裁定妨礙強制執行法第
一百十八條、第十八條第一項之效力，依同法第五十一條第二、
三項不生效力等詞，為其論據。
按民事訴訟法第四百九十六條第一項第一款所謂適用法規顯有錯
誤，係指確定裁判所適用之法規，顯然不合於法律規定，或與司
法院現尚有效及大法官之解釋，或本院現尚有效之判例顯有違反
，或消極的不適用法規，顯然影響裁判者而言，不包括裁判理由
不備、取捨證據及認定事實錯誤之情形在內。本件聲請人持台灣
台北地方法院（下稱台北地院）發給之債權憑證，向該法院聲請
對相對人即債務人乙○○等之財產為強制執行，台北地院通知聲
請人查報債務人可供執行之財產，聲請人對之聲明異議，經台北
地院裁定駁回，聲請人對之提起抗告，前訴訟程序抗告法院以：
乙○○所繳刑事保證金新台幣（下同）六百萬元，業經台北地院
於民國九十六年一月四日函同法院刑事庭，於該刑事案件終結應
發還保證金時，准予扣押，而刑事保證金非經免除具保責任或退
保者，不得發還，執行法院自不得逕命刑事庭向執行法院支付轉
給予聲請人。又丙○○雖在訴訟中陳明願供擔保，請准免為假執
行等語，惟在其依該判決提供擔保前，不能遽認其有此財產而得
對之執行，亦難據以認定丙○○顯有履行義務之可能而故不履行
；至於聲請人謂丙○○隱匿財產二千二百十餘萬元乙節，並未提
出任何佐證，所述尚非可採。又至善路房地登記為第三人李政昊
所有，而原確定判決係依侵權行為規定，命債務人連帶清償二百
六十六萬七千元本息，非以上開不動產為訴訟標的，無強制執行
法第四條之二第一項規定之適用，自不得逕對該不動產為強制執
行。聲請人聲請強制執行，既未表明可供強制執行之標的，台北
地院通知其查報債務人可供執行之確切財產，於法並無不合，聲
請人對之聲明異議，為無理由等詞，因而維持台北地院之裁定，
聲請人對之向本院提起再抗告，原確定裁定認其再抗告為無理由
，予以駁回，並無適用法規顯有錯誤之情形。聲請人以原確定裁
定有民事訴訟法第四百九十六條第一項第一款規定之再審事由，
據以聲請再審，非有理由。
據上論結，本件聲請為無理由。依民事訴訟法第九十五條、第七
十八條，裁定如主文。
中    華    民    國  九十八  年    七    月   三十   日
                      最高法院民事第四庭
                          審判長法官  劉  延  村
                                法官  黃  秀  得
                                法官  許  正  順
                                法官  魏  大  喨
                                法官  陳  淑  敏
      本件正本證明與原本無異
                                      書  記  官
中    華    民    國  九十八  年    八    月   十一   日
                                                      v


司法院資訊處製作；財團法人民間司法改革基金會備份。
